【裁判字號】    97,簡上,150
【裁判日期】    971231
【裁判案由】    損害賠償
【裁判全文】
臺灣士林地方法院民事判決             97年度簡上字第150號
上  訴  人  麥特廣告股份有限公司
法定代理人  丙○○
訴訟代理人  甲○○律師
被 上訴 人  乙○○
上列當事人間損害賠償事件，上訴人對於中華民國97年7月10日
本院士林簡易庭97年度士簡字第489號第一審判決提起上訴，本
院於97年12月18日言詞辯論終結，判決如下：
    主      文
原判決命上訴人給付部分，及該部分假執行之宣告與訴訟費用之
負擔均廢棄。
上開廢棄部分，被上訴人在第一審簡易之訴駁回。
第一、二審訴訟費用新臺幣肆仟壹佰伍拾元由被上訴人負擔。被
上訴人應賠償上訴人所繳納之第二審訴訟費用新臺幣壹仟伍佰元
。
    事實及理由
一、被上訴人於原審起訴主張：上訴人於伊所有門牌號碼為臺北
    市士林區○○○路○ 段219 號建物（下稱「系爭建物」）左
    側不到30公分處，不當搭設鷹架（下稱「系爭鷹架」）及鐵
    皮圍籬（下稱「系爭圍籬」），致有竊賊於民國96年11月29
    日夜晚，藉由攀爬系爭鷹架、躲於系爭圍籬中，再撬開系爭
    建物之鐵窗，入內竊取伊之配偶即訴外人莊淑芳出國觀光所
    餘之日幣約1 萬1 千元、美金約1,200 元、伊於中國向導遊
    兌換之人民幣約8 千元、新臺幣（以下如未標明幣別，均為
    新臺幣）約8 千元等現金（下稱「系爭現金」）及總值約16
    萬元之白金手鐲、鑽石墜子、翡翠戒指，使伊受有共約25萬
    元之損害。爰依民事侵權行為法律關係，訴請上訴人賠償25
    萬元等語。
二、上訴人則以：伊搭設系爭鷹架、圍籬，係供區別兩造所有不
    動產界址之用，而依臺北市士林地政事務所96年9 月27日複
    丈成果圖所示，伊亦無越界建築之情，足徵伊搭設系爭鷹架
    、圍籬之行為，不但合乎常情，且無不法可言。又被上訴人
    雖稱其因系爭建物遭竊而受有25萬元之損害，惟未就此舉證
    以實其說，則其是否受有損害，已有疑問。縱被上訴人所稱
    屬實，其所受損害亦係竊賊之竊取行為所致，與伊無涉。是
    被上訴人向伊請求賠償，顯屬無理等語，資為抗辯。
三、原審對於被上訴人之請求，判決上訴人應給付被上訴人因系
    爭現金遭竊所受之損失8 萬5,109 元8 角，而駁回被上訴人
    其餘之訴（此部分未據被上訴人上訴而確定），並就被上訴
    人勝訴部分依職權宣告假執行。上訴人就其敗訴部分聲明不
    服，並聲明：(一)原判決不利於上訴人之部分廢棄。(二)上開廢
    棄部分，被上訴人第一審之訴駁回。被上訴人則聲明：上訴
    駁回。
四、兩造不爭執之事實：
    系爭鷹架、圍籬為上訴人所搭設。
五、得心證之理由：
    被上訴人主張上訴人不當搭設系爭鷹架及圍籬，致系爭房屋
    遭竊賊入侵竊取系爭現金等語，惟為上訴人所否認，並以前
    揭情詞置辯。經本院於97年10月16日準備程序依民事訴訟法
    第270條之1規定，整理並協議兩造簡化本件爭點為：(一)上訴
    人所搭設之系爭圍籬是否不當，致系爭建物遭竊？(二)如為肯
    定，則被上訴人是否受有系爭現金之損害？茲分述如下：
  (一)上訴人所搭設之系爭鷹架及圍籬是否不當，致系爭建物遭竊
    ？
    1.按因故意或過失，不法侵害他人之權利者，負損害賠償責
      任；又違反保護他人之法律，致生損害於他人者，負賠償
      責任，民法第184 條第1 項前段、第2 項前段分別定有明
      文。而主張「違反保護他人之法律」之侵權行為損害賠償
      請求權，須侵權行為人之行為違反「保護他人之法律」為
      前提，而所謂「保護他人之法律」之適用範圍係指就該法
      律目的予以觀察，必須該法律課與行為人特定之義務，且
      以保護特定人或特定範圍之人之權益為目的，而非專為保
      護國家社會或大眾利益者為限。除此之外，該條之侵權行
      為責任尚須符合下列三個成立要件：首先，行為人之行為
      必須確實違反法律規定之注意標準；第二，被害人必須為
      該法規所欲保護之特定範圍之人；第三，被害人遭受之損
      害必須為系爭法律目的所欲避免者，如此方能成立「保護
      他人之法律」之侵權責任。
    2.次按土地所有權，除法令有限制外，於其行使有利益之範
      圍內，及於土地之上下，民法第773 條前段定有明文。又
      民法第774 條固規定：「土地所有人經營工業及行使其他
      之權利，應注意防免鄰地之損害。」惟查該條立法目的在
      於「按土地所有人經營工業及行使其他之權利，如有利用
      鄰地之情形，自不應專謀自己之利益，而致鄰地有所妨害
      。故應注意防免鄰地之損害，以昭允協。」其立法本旨非
      在強調防免損害之注意義務，而在注意土地所有人與鄰地
      間利益之調和，並判斷土地所有人行使所有權有無過當而
      不符合比例原則，簡言之，其判斷重點在土地所有人行使
      權利不得對鄰地為過度干擾。申言之，在本條僅要求土地
      所有人之注意義務範圍限於其經營事業時，須採取必要之
      安全措施，避免對鄰地造成過度干擾，以防止鄰地房屋或
      他人生命財產遭受損害，但並非涵蓋至任何與直接行使所
      有權行為無關之財產上之損害，而均須由土地所有人承擔
      。是上訴人依該條規定，對於鄰地損害之防免義務，應認
      不包含「防止竊賊趁機（即搭設系爭鷹架、圍籬）入鄰地
      之系爭建物行竊」，自為當然之理。否則交易成本勢必無
      限度之擴張，顯非該條立法之本旨所在。
    3.經查，上訴人於其自己土地上搭設系爭鷹架、圍籬，與被
      上訴人所有系爭建物之外牆緊鄰等情，業據原審勘驗現場
      屬實，有勘驗筆錄在卷可稽（原審卷第33頁）。是上訴人
      於其所有土地上搭設系爭鷹架、圍籬，既未侵越被上訴人
      所有之土地或建物，亦未造成鄰地過度干擾，即無何不法
      或不當之可言。被上訴人主張上訴人搭設系爭鷹架、圍籬
      ，顯然有利竊賊攀爬、藏匿而有所不當一節，課予上訴人
      負有「防止竊賊趁機（即搭設系爭鷹架、圍籬）入鄰地之
      系爭建物行竊」之義務，顯已過度擴張鄰地之利益，對上
      訴人所有權之行使造成過重負擔，已違比例原則，與本條
      之立法目的有背，自不足採。
    4.縱被上訴人主張系爭建物遭竊乙情屬實，惟因現場並無路
      人目擊或監視錄影，是竊賊是否確如被上訴人主張藉由攀
      爬系爭鷹架、躲於系爭圍籬中，再伺機撬開系爭建物之鐵
      窗入內行竊等情，已非無疑。況被上訴人所受損害，係因
      第三人之竊盜行為所致，被上訴人之財物損失與上訴人搭
      設系爭鷹架、圍籬之行為並無一定之必然性，上訴人搭設
      系爭鷹架、圍籬於一般經驗法則中，亦不當然會導致竊案
      之發生，顯見被上訴人所受損害與上訴人搭設系爭鷹架、
      圍籬間，並無因果關係存在，自難令上訴人負賠償責任。
  (二)如為肯定，則被上訴人是否受有系爭現金之損害？
    本件爭點(一)既經認定如上，則爭點(二)即無庸再予審酌，附此
    敘明。
  (三)綜上所述，上訴人並無不法或不當搭設系爭鷹架、圍籬，侵
    害被上訴人之權利，或因違反保護他人之法律，致被上訴人
    受有系爭現金遭竊之損害，既如前述。從而，被上訴人依侵
    權行為之法律關係，訴請上訴人給付8 萬5,109 元8 角，即
    屬無據，為無理由，應應予駁回。原審判決准許被上訴人之
    請求，並依職權宣告假執行，自有未洽。是上訴人指摘原判
    決不當，求予廢棄改判，為有理由，爰判決如主文第1 、2
    項所示。
六、本件第一審、第二審訴訟費用額確定為4,150 元（包括被上
    訴人所預繳之第一審裁判費2,650 元及上訴人所預繳之第二
    審裁判費1,500 元），並均應由被上訴人負擔。故被上訴人
    應賠償上訴人所預繳之裁判費用1,500 元。
七、本件判決基礎已臻明確，兩造其餘之攻擊防禦方法及訴訟資
    料經本院斟酌後，核與判決不生影響，無一一論述之必要，
    併予敘明。
據上論結，本件上訴為有理由，依民事訴訟法第436 條之1 第3
項、第450條、第78條、第87條第1 項，判決如主文。
中    華    民    國    97    年    12    月    31    日
                  民事第二庭  審判長法官  俞慧君
                              法      官  王本源
                              法      官  張國勳
以上正本證明與原本無異。
本件判決不得上訴。
中    華    民    國    98    年    1     月    5     日
                              書  記  官  周玉惠


司法院資訊處製作；財團法人民間司法改革基金會備份。
